【裁判字號】    95,重家訴,11
【裁判日期】    951107
【裁判案由】    給付遺贈
【裁判全文】
臺灣臺北地方法院民事判決            95年度重家訴字第11號
原      告  辛○○
訴訟代理人  姜鈺君律師
複代理人    林契名律師
被      告  庚○○○
訴訟代理人  張元宵律師
複代理人    呂思家律師
被      告  甲○○○
被      告  丁○○
被      告  丙○○
被      告  乙○○
上列當事人間請求給付遺贈事件，本院於民國95年10月17日言詞
辯論終結，判決如下：
    主  文
原告之訴及假執行之聲請均駁回。
訴訟費用由原告負擔。
    事實及理由
一、原告主張：被繼承人尚精武於民國94年7 月6 日去世，被告
    王鍾琇、庚○○○、丁○○、丙○○、乙○○為尚精武之配
    偶及子女，為尚精武之繼承人。尚精武曾於94年2 月17日書
    立遺囑，其上記載，其所有坐落台北市○○○路○ 段118 號
    9 樓及9 樓之1 住宅給被告庚○○○所有，出售款應給原告
    辛○○新台幣（下同）1000萬元，俾原告購置住宅安身，以
    慰原告多年辛勞照料其起居之安心。並向原告稱幾天後尚精
    武若開刀死亡，希望原告將該遺囑交給律師。爰依民法第11
    51條、1153條第1 項、第233 條規定，請求尚精武之繼承人
    即被告連帶給付1000萬元及遲延利息。而聲明：被告應連帶
    給付原告1000萬元，及自起訴狀繕本送達翌日起至清償日止
    ，按年息5 ％計算之利息。
二、被告則以：原告於94年8 月9 日託訴外人陳延清捎來信函，
    要求被告母親即被告尚王鍾秀必須於3 日內給付5 佰萬元現
    金，而不論「自述遺囑」之始末由來。果如原告所言，尚精
    武將「自述遺囑」交其保管，並交代於其安葬完畢之後，將
    之交予律師執行處理，何以原告未遵照交代辦理？又為何亦
    未依民法第1212條規定，於尚精武安葬時，正值親屬成員群
    聚機會，將「自述遺囑」出示予親屬會議？卻私下要求被告
    尚王鍾秀必須於3 日內給付5 佰萬元現金，原告此舉顯然與
    法與理均有未合！又原告向臺灣桃園地方法院假扣押系爭標
    的，被告根本無從就系爭標的辦理移轉所有權登記事宜，更
    遑論出售得款，依其之主張，顯然為訴訟標的之請求權尚未
    屆清償期，欠缺保護之必要其請求為無理由。而聲明：原告
    之訴駁回。
三、原告主張被繼承人尚精武於民國94年7 月6 日去世，被告王
    鍾琇、庚○○○、丁○○、丙○○、乙○○為尚精武之配偶
    及子女，為尚精武之繼承人，尚精武曾於94年2 月17日書立
    遺囑之事實，業經原告提出該自述遺囑為證，並經遺囑之二
    位見證人戊○○、己○○到庭結證屬實，被告於原告提示遺
    囑原本後，對該遺囑是被繼承人尚精武親筆書立亦不爭執，
    原告上述主張，自堪信為真實。
四、按附始期或終期之遺贈，受贈人自遺囑人死亡之時，取得附
    始期或終期之附期限權利。次按附始期之法律行為，於期限
    屆至時，發生效力，民法第102 條第1 項定有明文。查本件
    遺囑記載：「台北市○○○路○ 段118 號9 樓及9 樓之1 住
    宅給被告庚○○○所有，出售款應給原告辛○○新台幣1000
    萬元，俾原告購置住宅安身，以慰原告多年辛勞照料其起居
    之安心」等語，故被繼承人尚精武生前對於處理死後財產事
    宜，是表示系爭房屋過戶予被告庚○○○所有，被告庚○○○應予出售，並將出售款中之1000萬元交付原告。故系爭遺
    囑所為遺贈原告之意思表示，附有系爭房屋過戶予被告庚○○○所有後，被告庚○○○將其出售之期限。惟被告因被繼
    承人尚精武之遺產稅事宜，尚未能就系爭房屋辦理登記及出
    售，為兩造所不爭執，應認本件遺贈所附期限尚未屆至。從
    而，原告逕請求被告連帶給付1000萬元及自起訴狀繕本送達
    翌日起至清償日止，按年息5 ％計算之利息，尚屬無據，應
    予駁回。
五、原告既受敗訴判決，其假執行之聲請亦失所附麗，應併予駁
    回。
六、結論：本件原告之訴為無理由，並依民事訴訟法第78條，判
    決如主文。
中    華    民    國    95    年    11    月    7     日
                  家事庭法  官  李慈惠
以上正本係照原本作成。
如對本判決上訴，須於判決送達後20日之不變期間內，向本院提
出上訴狀。
中    華    民    國    95    年    11    月    7     日
                        書記官  巫玉媛


司法院資訊處製作；財團法人民間司法改革基金會備份。
